【裁判字號】    97,交聲,310
【裁判日期】    970820
【裁判案由】    違反道路交通管理處罰條例聲明異議
【裁判全文】
臺灣桃園地方法院交通事件裁定         97年度交聲字第304號
原處分機關  交通部公路總局新竹區監理所桃園監理站
異  議  人
即受處分人  陳嘉銘即甲○○○○.
                    統一編號：.
上列受處分人因違反道路交通管理處罰條例案件，對於交通部公
路總局新竹區監理所桃園監理站違反道路交通管理事件裁決書所
為處分（原處分案號：民國96年12月27日桃監裁罰字第裁52－ZA
Q025166 號、桃監裁罰字第裁52－ZAQ025177 號、桃監裁罰字第
裁52－ZAQ025294 號、桃監裁罰字第裁52－ZAQ025304 號、桃監
裁罰字第裁52－ZAQ025315 號、桃監裁罰字第裁52－ZAQ025337
號、桃監裁罰字第裁52－ZAQ025344號、桃監裁罰字第裁52－ZA
Q025348 號、桃監裁罰字第裁52－ZAQ025359 號、桃監裁罰字第
裁52－ZAQ025377 號），聲明異議，本院裁定如下：
    主  文
原處分撤銷。
陳嘉銘即甲○○○○不罰。
    理  由
一、原處分意旨略以：異議人即受處分人甲○○○○所有之車牌
    號碼6335－KT號自用小貨車，於附表所示之時間，在通過附
    表所示之收費站時，因有「汽車行駛於應繳費之公路不依規
    定繳費（無E 通機或其他問題致未完成扣款）」之違規，經
    遠通電收股份有限公司（以下簡稱遠通公司）依交通部臺灣
    區○道○○○路電子收費申裝及欠費追繳作業注意事項規定
    ，依附表所示之郵局掛號信函通知受處分人應於民國96年7
    月10日前補繳，但受處分人仍未依期限補繳，經如附表所示
    舉發機關以受處分人有違反道路交通管理處罰條例第27條第
    1 項規定之「汽車行駛於應繳費之公路不依規定繳費」行為
    掣單，經將舉發通知單送達受處分人後，受處分人於舉發違
    反道路交通管理事件通知單（以下簡稱舉發通知單）上所載
    之應到案日期（96年11月4 日）前提出申訴，經交通部公路
    總局新竹區監理所桃園監理站（以下簡稱原處分機關）請舉
    發機關調查後，仍認受處分人有前述違規行為，遂依道路交
    通管理處罰條例第27條第1 項、處理細則第43條、第44條暨
    基準表之規定，於96年12月27日分別以如附表所示之裁決書
    就受處分人有如附表所示之違反道路交通管理處罰條例規定
    之行為，各裁處罰鍰新臺幣（下同）3,000 元。
二、聲明異議意旨略以：受處分人雖有於附表所示之時間、地點
    未依規定繳費之情形，惟依據遠通公司之慣例，只要在隔月
    之12號前補繳費用，就不用繳交作業處理費用，受處分人於
    96年6 月12日到遠通公司門市要補繳費用時，遠通公司人員
    即告知需繳交80元之費用，受處分人不服，遂要求遠通公司
    處理，惟等待3 個月遠通公司均未處理，受處分人遂至遠通
    公司繳交5 月份之帳款及作業處理費用，惟隔日即收到舉發
    通知單，舉發機關之行為顯有違規定，至遠通公司雖表示有
    寄送補繳通知單至甲○○○○之登記地址桃園縣龜山鄉○○
    街38巷4 號1 樓，然受處分人並未收到，受處分人於96年2
    月份已經有打電話給遠通公司，表示欲更改通知地點為桃園
    縣龜山鄉○○路○段986之1號，並非蓄意不補繳等語。
三、按汽車行駛於應繳費之公路、橋樑、隧道或輪渡，不依規定
    繳費者，處汽車所有人或駕駛人3,000 元以上6,000 元以下
    罰鍰，並追繳欠費，道路交通管理處罰條例第27條第1 項定
    有明文。又違反道路交通管理處罰條例之行為，自行為成立
    之日起；行為有連續或繼續之狀態者，自行為終了之日起，
    逾3 個月不得舉發，道路交通管理處罰條例第90條前段定有
    明文。揆諸其立法目的在避免法律關係遲不確定致生法秩序
    不安定之結果，並同時保障人民權益。經查：
  (一)受處分人所有前揭自用小客車，於附表所示之時、地，因有
    「汽車行駛於應繳費之公路不依規定繳費（無E 通機或其他
    問題致未完成扣款）」之違規行為，原舉發機關乃於96年10
    月5 日製單舉發等情，為受處分人所不爭執，亦有該舉發違
    反道路交通管理事件通知單及所附採證照片附卷可稽，此部
    分之事實，應堪認定。
  (二)本案之通行費補繳通知單，經遠通公司交付臺灣郵局股份有
    限公司桃園郵局以附表所示之掛號信函，向受處分人設在桃
    園縣龜山鄉○○街38巷4 號1 樓之營利事業登記處所送達，
    並有「陳嘉銘」之印章蓋於掛號郵件簽收單上，受處分人並
    於96年10月17日向原處分機關提出申訴等情，此有營利事業
    登記基本資料查詢、臺灣桃園郵局股份有限公司桃園郵局97
    年4 月30日桃郵字第0970200135號函、交通違規陳述單及查
    詢單等件附卷可稽。觀之前開臺灣郵政股份有限公司桃園郵
    局於97年4 月30日以桃郵字第0970200135號函所檢附之掛號
    郵件收據影本上蓋有「陳嘉銘」之印章，本案通行費補繳通
    知單經合法送達予受處分人，是受處分人有已收受通行費補
    繳通知單，而未於規定期限內補繳費用之違規事實。至受處
    分人雖辯稱：已用電話請遠通公司將帳單寄至桃園縣龜山鄉
    ○○路○ 段986 之1 號云云，惟據證人高志明於本院調查時
    證述：遠通公司的帳單寄送地址都是向高工局查詢，也就是
    車籍地址，遠通公司無法讓客戶變更地址，經伊查詢後，遠
    通公司的電腦系統查不到任何門市有讓受處分人更改地址這
    樣的紀錄，但是基本上遠通公司無法讓客戶變更地址，如果
    客戶的車籍資料有變更，也不用跟遠通公司登記，只要客戶
    在監理站變更車籍資料即可，因為遠通公司每1 筆帳單的寄
    送，都會跟監理站查詢車籍地址等語（見本院97年5 月29日
    筆錄），是受處分人上開辯解，顯與事實不合，不足採信。
  (三)惟本件受處分人所有前開自用小貨車，係於附表所示之違規
    時間行駛於應繳費之公路不依規定繳費，則受處分人違規行
    為成立之日距離附表所示舉發之日，顯已逾3 個月的期間，
    按上規定，本件自屬不得舉發。雖依通知單所載，舉發單位
    是以96年7 月11日為行為時間，然此實際上乃指遠通公司通
    知受處分人補繳ETC 通行費最後期限之翌日，此觀該舉發通
    知單違規事實欄所載內容即明。然受處分人未於通知期限內
    補繳通行費，係其行駛於應繳費之公路不依規定繳費之違規
    行為發生後之另一逾期補繳ETC 通行費之行為，二者不容混
    為一談，況法律之解釋，應以可能之文義為其最大範圍，道
    路交通管理處罰條例第90條前段，既已明文規定主管機關必
    須「自行為成立之日起；行為有連續或繼續之狀態者，自行
    為終了之日」起算3 個月內舉發，則所謂之「行為」應指違
    規行為日，而非指主管機關或營運單位通知補繳ETC 通行費
    之「補繳期限終止日」甚明（臺灣高等法院97年度交抗字第
    941 號、臺灣高等法院臺中分院97年度交抗字第31號裁定均
    同此見解），是原舉發機關雖以書函催促車主補繳費用，然
    尚不因此而延長道路交通管理處罰條例所定之法定舉發時效
    限制，亦非可據以變更該部車輛違反作為義務漏未繳費之交
    通違規行為認定時點，否則將使舉發期限不斷延後，造成違
    規事實處於長期不確定之狀態，不僅非立法本意，且亦已超
    出前揭法條之文義解釋範圍。至交通部臺灣區○道○○○路
    局95年12月22日召開「研商處理95年7 月份ETC 通行費欠費
    舉發案件會議」決議，所謂「行為終了之日」應為補繳期限
    終止日，然該決議與前開法律之明文規定相違，自不得作為
    適用之依據。
四、綜上所述，原處分機關就本件依法不得舉發之行為遽予裁罰
    ，顯有未洽，本件受處分人聲明異議之理由雖不足採信，然
    原處分既有上開違法之處，自應由本院依法撤銷，並諭知受
    處分人不罰，以資適法。
據上論斷，應依道路交通案件處理辦法第20條前段，裁定如主文
。
中    華    民    國    97    年    8     月    20    日
                  交通法庭  法  官  張淑華
以上正本證明與原本無異。
如不服本裁定，應於送達後5 日內，向本院提出抗告狀。
                            書記官  鄭嘉惠
中    華    民    國    97    年    8     月    26    日
附表
┌─┬───────┬───┬────┬───┬─────┬───────┐
│編│  裁決書字號  │ 違規 │  違規  │ 舉發 │ 舉發機關 │命補繳通知單郵│
│號│（舉發通知單  │ 時間 │  地點  │ 日期 │          │局簽收單編號  │
│  │  字號）      │      │        │      │          │              │
├─┼───────┼───┼────┼───┼─────┼───────┤
│(一)│52—ZAQ025166 │96年5 │國道1 號│96年10│國道公路警│00000000000000│
│  │（公警局交字第│月21日│泰山收費│月5 日│察局第一警│              │
│  │ZAQ025166號） │14時53│站北向第│      │察隊泰山分│              │
│  │              │分    │10車道  │      │隊        │              │
├─┼───────┼───┼────┼───┼─────┼───────┤
│(二)│52—ZAQ025177 │96年5 │國道1 號│96年10│國道公路警│00000000000000│
│  │（公警局交字第│月21日│泰山收費│月5 日│察局第一警│              │
│  │ZAQ025177號） │18時40│站南向第│      │察隊泰山分│              │
│  │              │分    │11車道  │      │隊        │              │
├─┼───────┼───┼────┼───┼─────┼───────┤
│(三)│52—ZAQ025294 │96年5 │國道1 號│96年10│國道公路警│00000000000000│
│  │（公警局交字第│月24日│泰山收費│月5 日│察局第一警│              │
│  │ZAQ025294號） │8 時7 │站北向第│      │察隊泰山分│              │
│  │              │分    │10車道  │      │隊        │              │
├─┼───────┼───┼────┼───┼─────┼───────┤
│(四)│52—ZAQ025304 │96年5 │國道1 號│96年10│國道公路警│00000000000000│
│  │（公警局交字第│月24日│泰山收費│月5 日│察局第一警│              │
│  │ZAQ025304號） │11時37│站南向第│      │察隊泰山分│              │
│  │              │分    │11車道  │      │隊        │              │
├─┼───────┼───┼────┼───┼─────┼───────┤
│(五)│52—ZAQ025315 │96年5 │國道1 號│96年10│國道公路警│00000000000000│
│  │（公警局交字第│月24日│泰山收費│月5 日│察局第一警│              │
│  │ZAQ025315號） │17時7 │站南向第│      │察隊泰山分│              │
│  │              │分    │11車道  │      │隊        │              │
├─┼───────┼───┼────┼───┼─────┼───────┤
│(六)│52—ZAQ025337 │96年5 │國道1 號│96年10│國道公路警│00000000000000│
│  │（公警局交字第│月25日│泰山收費│月5 日│察局第一警│              │
│  │ZAQ025337號） │7 時52│站北向第│      │察隊泰山分│              │
│  │              │分    │10車道  │      │隊        │              │
├─┼───────┼───┼────┼───┼─────┼───────┤
│(七)│52—ZAQ025344 │96年5 │國道1 號│96年10│國道公路警│00000000000000│
│  │（公警局交字第│月25日│泰山收費│月5 日│察局第一警│              │
│  │ZAQ025344號） │12時23│站南向第│      │察隊泰山分│              │
│  │              │分    │11車道  │      │隊        │              │
├─┼───────┼───┼────┼───┼─────┼───────┤
│(八)│52—ZAQ025348 │96年5 │國道1 號│96年10│國道公路警│00000000000000│
│  │（公警局交字第│月25日│泰山收費│月5 日│察局第一警│              │
│  │ZAQ025348號） │14時15│站北向第│      │察隊泰山分│              │
│  │              │分    │10車道  │      │隊        │              │
├─┼───────┼───┼────┼───┼─────┼───────┤
│(九)│52—ZAQ025359 │96年5 │國道1 號│96年10│國道公路警│00000000000000│
│  │（公警局交字第│月25日│泰山收費│月5 日│察局第一警│              │
│  │ZAQ025359號） │17時5 │站南向第│      │察隊泰山分│              │
│  │              │分    │11車道  │      │隊        │              │
├─┼───────┼───┼────┼───┼─────┼───────┤
│(十)│52—ZAQ025377 │96年5 │國道1 號│96年10│國道公路警│00000000000000│
│  │（公警局交字第│月26日│泰山收費│月5 日│察局第一警│              │
│  │ZAQ025377號） │7 時38│站北向第│      │察隊泰山分│              │
│  │              │分    │10車道  │      │隊        │              │
└─┴───────┴───┴────┴───┴─────┴───────┘


司法院資訊處製作；財團法人民間司法改革基金會備份。
